【裁判字號】    98,消債更,76
【裁判日期】    980619
【裁判案由】    更生程序
【裁判全文】
臺灣嘉義地方法院民事裁定            98年度消債更字第76號
聲  請  人  甲○○
即  債務人
上列當事人因消費者債務清理事件聲請更生及保全處分，本院裁
定如下：
  主  文
債務人甲○○（身分證統一編號：Ｚ000000000號）自民國九十八
年六月十九日下午二時起開始更生程序。
本件命司法事務官進行本件更生程序。
保全處分之聲請駁回。
  理  由
一按債務人不能清償債務或有不能清償之虞者，得依本條例所定
  更生或清算程序，清理其債務。債務人無擔保或無優先權之債
  務總額未逾新臺幣（下同）1,200萬元者，於法院裁定開始清
  算程序或宣告破產前，得向法院聲請更生。再按債務人與金融
  機構協商成立者，不得聲請更生或清算。但因不可歸責於己之
  事由，致履行顯有重大困難者，不在此限；本條例施行前，債
  務人依金融主管機關協調成立之中華民國銀行公會會員辦理消
  費金融案件無擔保債務協商機制與金融機構成立之協商，準用
  前項之規定。法院開始更生程序之裁定，應載明其年、月、日
  、時，並即時發生效力。法院裁定開始更生或清算程序後，得
  命司法事務官進行更生或清算程序，必要時得選任律師、會計
  師或其他適當之自然人或法人一人為監督人或管理人，消費者
  債務清理條例第3條、第42條第1項、第151條第5項、第6項、
  第45條第1項、第16條第1項分別定有明文。
二本件債務人向本院聲請更生，主張：債務人目前債務新臺幣（
  下同）2,382,741元，有不能清償債務情事，於消費者債務清
  理條例施行後，曾以書面向最大債權金融機構國泰世華商業銀
  行股份有限公司（下稱國泰世華銀行）請求共同協商債務清償
  方案，經國泰世華銀行提供月付款還10,000元之方案，其中協
  商金額並未包含債權已外賣至萬榮行銷債權金額，惟債務人近
  3個月平均月收入約9,007元，無法繳交上開月付款，另萬榮行
  銷亦執行扣薪中，每月支付協商款項實已超出債務人實際薪資
  所得，故協商不成立，且未經法院裁定開始清算程序或宣告破
  產，爰依法聲請更生等語。
三本院之判斷：
(一)經查，債務人主張其所負欠之無擔保或優先權債務總金額未超
  過新臺幣（下同）1,200萬元，且於本件更生聲請前，已依消
  費者債務清理條例第151條規定向最大債權金融機構即國泰世
  華銀行請求共同協商，但協商未能成立等情，業據債務人提出
  債權人清冊、財團法人金融聯合徵信中心個人資料回覆書及前
  置協商不成立通知書為證，應為真實。
(二)債務人任職於國泰人壽保險股份有限公司，98年1月所得11,81
  2元、98年2月所得4,507元、98年3月所得16,644元、98年4月
  所得16,189元，有該公司98年5月5日函在卷可稽，平均每月收
  入12,288元。
(三)債務人主張其每月必要支出包含三餐4,800元、行動電話費520
  元、市話電信費500元、水費498元（債務人負擔249元）、電
  費708（債務人負擔354元）、交通費500元、瓦斯費1,200 元
  （債務人負擔600元）、房租自98年1月起每月6,000元，政府
  補助3000元，債務人負擔1,500元，及扶養子女郭玫君、郭信
  河、郭佩瑄，分別支出扶養費4,167元、2,720元、1,920元等
  語。然：
1.按消費者債務清理條例之立法目的，乃在使陷於經濟上困境之
  消費者，得藉由更生或清算程序，清理債務，以妥適調整其與
  債權人之權利義務關係，並非幫助債務人保持其舊有之生活水
  平，或幫助其履行法定扶養義務，故債務人果有不能清償債務
  或有不能清償之虞等情事，其生活程度自應受相當之限制，否
  則對債權人即屬不公，應先敘明。
2.債務人主張每月支出三餐費4,800元，尚屬過高，應以早餐40
  元、午餐、晚餐各50元，每日140元，每月計4,200元為必要。
3.債務人主張其支付每月行動電話費520元、市話電信費500元，
  然此金額顯然過高，本院審酌債務人任職國泰人壽保險公司之
  工作性質及一般最低生活所需，認電話通訊費應以每月400元
  必要。
4.債務人主張其每月負擔水費249元、電費354元、瓦斯費600元
  ，業據其提出收據為證，金額亦屬合理，應可採認。
5.債務人主張其交通費500元係騎乘機車上下班之油資，經核債
  務人提出之發票，應以每月300元為必要。
6.債務人主張其房租支出自98年1月起每月6,000元，政府補助3,
  000元，其負擔1,500元，業據其提出房屋租賃契約書為憑，金
  額尚屬合理，堪可採認。
7.債務人主張其扶養子女郭玫君、郭信河、郭佩瑄，每月分別支
  出扶養費4,167元、2,720元、1,920元，業據提出戶籍謄本、
  收據在卷可證。然郭玫君係77年11月生，業已成年，目前雖就
  學讀於私立臺中縣弘光科技大學五專部5年級，為債務人所自
  陳，本院認其既已成年，自不得計入受扶養人，且衡諸債務人
  履約期間本需儉樸適當控制支出以及郭玫君非不能於課餘時間
  兼職賺取本身生活費用等情，認債務人主張支出扶養郭玫君每
  月4,167元，尚非必要。又郭信河係82年12月生，現就讀嘉義
  縣立水上國中、郭佩瑄係86年7月生，現就讀嘉義縣水上鄉北
  回國小，有債務人提出收費收據在卷可稽，是債務人主張其分
  擔每月支出郭信河、郭佩瑄扶養費各2,720元、1,920元，尚屬
  合理。
8.綜上，債務人每月必要支出計12,243元（計算式：4,200＋400
  ＋249＋354＋600＋300＋1,500＋2,720＋1,920＝12,243）。
(四)債務人任職於國泰人壽保險股份有限公司，平均每月收入12,2
  88元，而債務人與國泰世華銀行協商時，該銀行要求債務人分
  180期，每月繳款8,274元等情，有國泰世華銀行98年5月8日陳
  報狀在卷可證，足見債務人每月收入扣除前揭必要費用後，顯
  不能負擔國泰世華銀行提出之債務清償方案。是債務人主張其
  不能清償債務乙節，應為可採。此外，本件又查無債務人有消
  費者債務清理條例第6條第3項、第8條或第46條各款所定駁回
  更生聲請之事由存在，則債務人聲請更生，與法尚無不符，應
  予准許，並依首開規定命司法事務官進行本件更生程序。另本
  件更生聲請業經准許，債務人前聲請保全處分，已無必要，應
  予駁回，爰裁定如主文。
中    華    民    國     98    年    6    月    19    日
                  民事第二庭    法  官  蘇雅慧
上為正本係照原本作成
本件不得抗告
本裁定已於98年6月19日下午2時公告。
中    華    民    國     98    年    6    月    19    日
                                書記官  劉昀匊


司法院資訊處製作；財團法人民間司法改革基金會備份。
